【裁判字號】    99,交聲,1840
【裁判日期】    990810
【裁判案由】    聲明異議
【裁判全文】
臺灣臺中地方法院交通事件裁定        99年度交聲字第1840號
原處分機關  交通部公路總局臺中區監理所
異  議  人
即受處分人  甲○○
上列受處分人因違反道路交通管理處罰條例案件，對於交通部公
路總局臺中區監理所於民國99年3月30日所為之處分（原處分案
號：中監違字第裁60-GE0000000號裁決書）聲明異議，本院裁定
如下：
    主  文
原處分撤銷。
甲○○不罰。
    理  由
一、原處分機關交通部公路總局臺中區監理所略以：受處分人即
    異議人甲○○（下稱異議人）駕駛車牌號碼2828-WK 號自小
    客車，於民國98年10月14日1 時25分許，在臺中市○○路、
    柳川西路口處因「駕照經註銷仍駕車」之違規，為臺中市警
    察局第一分局依道路交通管理處罰條例第21條第1 項第4 款
    之規定開單當場舉發。異議人未於期限內到案，遂於99年3
    月30日以中監違字第裁60-GE0000000號裁決書裁處新臺幣
    12,000元整、扣繳駕照等語。
二、本件聲明異議意旨略以：伊從被吊銷駕照後就不曾再駕車，
    於99年4 月12號到監理所查詢罰單的內容，始知該罰單非伊
    簽收，車牌號碼2828-WK 號車主姓名乙○○，這部車伊並無
    駕駛過，應係他人冒用其個人資料等語。
二、按犯罪事實應依證據認定之，無證據不得認定犯罪事實，刑
    事訴訟法第154 條第2 項定有明文。再按法院受理有關交通
    事件，準用刑事訴訟法之規定，復為道路交通管理處罰條例
    第89條前段所明定，是最高法院76年台上字第4986號判例所
    揭示：「認定犯罪事實所憑之證據，雖不以直接證據為限，
    間接證據亦包括在內，然而無論直接或間接證據，其為訴訟
    上之證明，須於通常一般之人均不致有所懷疑，而得確信其
    為真實之程度者，始得據為有罪之認定，倘其證明尚未達到
    此一程度，而有合理之懷疑存在時，事實審法院復已就其心
    證上理由予以闡述，敘明其如何無從為有罪之確信，因而為
    無罪之判決，尚不得任意指為違法」之意旨，亦即刑事訴訟
    法上法院認定事實之最重要原則之一即認定被告有罪，就該
    有罪事實不能有任何之合理懷疑存在之原則，於法院審理行
    為人違反道路交通管理處罰條例案件時，當有其適用。易言
    之，法院於審理行為人違反道路交通管理處罰條例案件，於
    為事實之認定時，如就原處分機關所認定行為人違規之事實
    仍有合理之懷疑，而無法確信行為人確有該當於道路交通管
    理處罰條例各該處罰條文之構成要件事實時，即應依訴訟法
    上「罪證有疑，利於被告」之法理，作對受處分人有利之認
    定。
四、本件原處分機關所為之上開處分，無非係以臺中市警察局第
    一分局中市警交字第GE0000000 號舉發違反道路交通管理事
    件通知單為其依據；惟異議人堅決否認有上揭時地之違規，
    及有於前開違反道路交通管理事件通知單上簽名收受之情事
    ，並以前揭情詞置辯。經查：
（一）本院經依職權傳喚證人即臺中市警察局第一分局西區派出
      所警員張永典到庭證述結證稱：（問：98年10月14日中市
      警交字第GE0000000 號舉發違反道路交通管理事件通知單
      是否由你舉發？《提示並告以要旨》）是。（問：違規舉
      發經過為何？）98年10月14日0 時至2 時，跟我們所長曾
      仁傳執行巡邏勤務，在臺中市○○路與柳川西路口處攔查
      車號2828-WK 號自小客車駕駛人，駕駛人有下車，駕駛人
      有無攜帶證件我忘記了，有查詢所內電腦，發現駕照經註
      銷，所以我們就開立這張舉發通知單。（問：在場甲○○
      先生你有無見過？）臉型不像，當天駕駛人臉比較瘦，身
      高差不多，當天駕駛人沒有戴眼鏡，駕駛人比異議人還瘦
      。（問：講話語調？）不太記得，我在派出所有調異議人
      的照片，我回想過駕駛人不是他，我確定不是他，臉型不
      一樣，當天駕駛人的臉型比較瘦長，異議人的臉型比較圓
      一點（問：如果不是異議人，為何不查車主？）我們有查
      詢，車主有2 筆通緝，車主從96、97年軍法有通緝，應該
      是在逃亡中等語（見本院）。足證異議人所辯並無為警查
      獲駕駛汽車之情事，顯非無據。
（二）按交通違規行政爭訟之舉證責任原理，係應與民事訴訟之
      舉證責任原理相類似，亦即，基本上應就行政機關與人民
      所各自主張有利於己之事實，分配其應盡之舉證責任，而
      非逕予適用刑事訴訟法之「無罪推定」原則，此觀諸行政
      訴訟法第136 條規定，行政訴訟程序準用民事訴訟法第27
      7 條舉證責任分配原則之立法意旨，即可明瞭。本件上開
      舉發違反道路交通管理事件通知單，依據道路交通管理處
      罰條例第45條13款及第56條第2項之規定，處罰之對象均
      為「汽車駕駛人」，是原處分機關需舉證證明異議人為上
      開違規行為之「駕駛人」。而依證人張永典之證詞，可知
      ，本案異議人應非本件違規之駕駛人，故異議人辯稱遭冒
      名一情，非無可能；另據卷附之車籍資料所示，該自小客
      車之車主登記為乙○○，且乙○○業經通緝中，復經本院
      合法傳喚無正當理由未到庭一情，有車號查詢汽車車籍、
      全戶戶籍資料查詢結果、臺灣高等法院被告前案紀錄表、
      送達證書等在卷可考，是本院雖無法傳喚證人乙○○供證
      人張永典指認，但依前開說明，本件尚無法排除乙○○即
      為實際違規者之可能性。
（三）綜上所述，本件既無積極而確切之證據，證明異議人確有
      上開交通違規行為，且無法排除係乙○○冒用異議人名義
      ，供警方開立舉發違反道路交通管理事件通知單之可能性
      ，自不得率予認定本件異議人確有上開交通違規事實。是
      異議人之辯解尚非無據，原處分未予詳查，遽予裁罰，容
      有未洽。本件異議為有理由，原處分應予撤銷，並諭知異
      議人不罰。
據上論斷，應依道路交通管理處罰條例第87條第2項、道路交通
案件處理辦法第20條前段，裁定如主文。
中    華    民    國    99    年    8     月    10    日
                        交通法庭  法  官  莊秋燕
以上正本證明與原本無異。
如不服本裁定應於送達後5日內向本院提出抗告狀。
                                  書記官  楊賀傑
中    華    民    國    99    年    8     月    10    日

司法院資訊處製作；財團法人民間司法改革基金會備份。
